【裁判字號】    92,上訴,2131
【裁判日期】    921230
【裁判案由】    準強盜
【裁判全文】
臺灣高等法院臺中分院刑事判決                  九十二年度上訴字第二一三一號
    上  訴  人
    即  被  告  乙○○
    指定辯護人  本院公設辯護人  丙○○
右上訴人，因被告準強盜案件，不服臺灣臺中地方法院九十二年度訴字第一八六二號
，中華民國九十二年九月十九日第一審判決（起訴案號：臺灣臺中地方法院檢察署九
十二年度偵字第一一七一九號）提起上訴，本院判決如左：
    主  文
上訴駁回。
    事  實
一、乙○○曾於民國（下同）八十九年間因竊盜罪，經臺灣彰化地方法院判處有期徒
    刑四月確定，又於八十九年間因竊盜、偽造文書罪，經臺灣臺中地方法院各判處
    有期徒刑四月、三月，並定應執行刑為六月確定，復於九十年間，因違反槍砲彈
    藥刀械管制條例案件，經臺灣臺中地方法院判處有期徒刑三月確定，前開四罪，
    經臺灣臺中地方法院，以九十年度聲字第三四０五號裁定其應執行刑為有期徒刑
    一年，經送監執行後，於九十一年二月十三日執行完畢，仍不知悔改。復意圖為
    自己不法之所有，於九十二年六月十一日十七時許，進入臺中縣大里市○○路七
    六二號全國電子專賣店內，徒手竊取價值新臺幣（下同）五百二十元，型號為北
    極星十二號超強光手電筒一組，得手後，欲離去之際，旋為店長戊○○發現，戊○○乃拉扯乙○○手臂，要求乙○○將手電筒交出，且不准其離去，乙○○為防
    護贓物及脫免逮捕，竟對戊○○胸部揮拳，當場對戊○○施以強暴行為，致戊○○受有右前胸壁挫傷，血腫，十乘五乘五公分之傷害（傷害部分，業經撤回告訴
    ）。適該店店員甲○○自外返回店內，見狀乃將乙○○推開，乙○○隨即施強暴
    ，出手反抗，二人因而發生扭打，乙○○見無法得逞，乃主動將手電筒交出，並
    堅稱該手電筒並非店內貨品而欲離去，甲○○不讓乙○○離去，乙○○竟施強暴
    ，出手毆打甲○○之臉頰，當場對甲○○先後施以強暴行為，致甲○○受有左頰
    十乘五公分、腹壁十乘五乘五公分，拇指挫傷四乘三乘三公分之傷害（傷害部分
    ，業經撤回告訴）。嗣因臺中縣警察局霧峰分局仁化派出所警員陳哲泰據報趕到
    現場，始制止並逮捕乙○○。
二、案經臺中縣警察局霧峰分局報告臺灣臺中地方法院檢察署檢察官偵查起訴。
    理  由
一、訊據上訴人即被告（下稱被告）乙○○，固於原審時坦承有於右揭時地，在全國
    電子專賣店內，拿取北極星十二號超強光手電筒一組，欲走出店外遭查悉之情事
    ，惟矢口否認有準強盜之犯行，並先後辯稱：其因案發前一日睡不著覺，在案發
    當日有服用安眠藥，意識模糊，只記得看到一支手電筒，欲試其功能是否正常，
    並非要竊取，其後發生的事就印象模糊，只感覺手很痛，有人拉住其之手臂，但
    究竟發生何事，其並不清楚，且其未動手打人云云。惟查：
(一)右揭準強盜之犯罪事實，業據被告乙○○，先後於警訊及偵查中供認不諱，核與
    證人即被害人戊○○、證人甲○○，先後於警訊、偵查、原審及本院審理時指稱
    之情節相符，並據證人即到場處理警員陳哲泰於原審時結證屬實，且有診斷證明
    書二份、現場圖一紙、照片一張、贓物領回收據一紙附卷可稽，事證至為明確。
    被告雖於原審時以前揭情詞置辯，並舉證人陳建銘為證，然查：
  1.證人陳建銘於原審到庭僅結稱：「被告本件被查獲的事情，我不知情。九十二年
    六月十一日中午我有跟被告在一起，後來我知道被告有被查獲本案，我們在一起
    去大里地區找工作，大約下午一點的時候我們就分開了，我要離開的時候，被告
    有跟我說失業，睡眠不好，我就叫他吃一顆安眠藥，我看他吃下一顆安眠藥之後
    ，才離開」、「安眠藥是我給他的，我給他五、六顆，他吃幾顆我不知道，那時
    候我叫他吃一顆，當時我只看到他吃一顆，就躺下去休息，之後被告有沒有再吃
    ，我就不清楚」等語（參見原審卷六六、六七頁）。是證人陳建銘既於九十二年
    六月十一日十三時許即與被告分離，對於被告於當日十七時許之精神狀況，顯未
    親身見聞，上開證言至多僅能證明被告於當日十三時許確實曾服用一顆安眠藥之
    事實，未能進而作為判斷被告於當日十七時許之精神狀況之依憑，已難為任何有
    利於被告之認定。
  2.又證人甲○○（原判決誤載為戊○○）於原審時證稱：「（當時被告精神狀況如
    何？）精神狀況有時候很清醒，有時候很恍惚，恍惚的時候被告就是苦苦哀求，
    因為我當時一直抓住他的手，被告就說你放開我，你放開我」等語，證人戊○○
    （原判決誤載為甲○○）亦結稱：「（當時被告精神狀況如何？）不是很穩定，
    他一下子身段很軟，有跟我們說對不起，一下子又動手要毆打我們，一下子又說
    要打電話找人」等語，而證人陳哲泰警員到庭證稱：「（被告精神狀況？）我們
    在找的時候，被告一下子撞地上，一下子撞店裡的電視，要押進車子內被告也不
    願意。被告情緒很激動，被告都不願意配合」、「（對被告辯稱受安眠藥影響不
    了解警訊陳述的內容，有何意見？）無，被告表示要趕快問完，他要離去。我並
    沒有發現被告有吃安眠藥精神受影響的情形」等語（參見原審卷三九至四二頁）
    ，依上開證人甲○○、戊○○、陳哲泰所證內容，顯均未就被告有何意識不清或
    模糊，以致影響判斷力之具體情事加以證述，且依其等所言，僅能說明被告於被
    查獲時有情緒激動之情狀，尚不足以證明被告有何其所辯解之因受安眠藥影響而
    意識模糊之情事，亦甚顯然。
  3.被告對於其如何拿取超強光手電筒，及遭店員發現後發生扭打之經過，業於警訊
    及偵查中，均為一致供述，此有警訊及偵訊筆錄可參，原審訊據證人即製作被告
    警訊筆錄之警員陳哲泰，依渠到庭結稱：「（製作被告警訊筆錄的經過？）當時
    是被告自己陳述，我再依據他陳述的加以記錄。我當時詢問他案發經過，被告均
    能清楚陳述拿手電筒的情形。被告當時並沒有精神恍惚的情形，我當時告訴他要
    以準強盜移送，被告回答說他沒有拿刀子要脅，只是偷了要走，怎麼會是強盜罪
    。對於我問他的問題，被告都能瞭解意思，而且針對我問的問題回答，只是針對
    準強盜罪部分有質疑」等語（參見原審卷四二頁），而被告另次庭訊時亦自陳：
    「被移送地檢署的時候，檢察官問我的時候，藥效已經退了，但先前自己做了什
    麼事情我不知道，但是因為警察局筆錄已經做好了，我才承認的」等語（參見原
    審卷六八頁），衡諸情理，若非被告於製作警訊筆錄時，係在意識清楚之狀況下
    為之，其於偵訊時供述之情節，又何能與警訊筆錄之內容大致相符？是以證人陳
    哲泰上開所證，自堪採取。雖原審勘驗警訊之錄音帶，未有明確內容（參見原審
    卷六四頁），然依被告於偵查中供述內容，難認被告偵查中自白，有何非任意性
    ，是依被告於偵查中之供詞，以及上開三位證人之證詞，縱扣除被告之警訊供述
    內容，亦難為被告未為上開犯罪之有利認定，併此敘明。此外，被告復未能提出
    其他確切之證據證明其於案發時有何精神耗弱或意識不清之事實，被告此部分所
    辯，礙難採取。
(二)被告雖另辯稱：並未動手毆打被害人戊○○、甲○○云云，但查，被告確有與被
    害人戊○○、甲○○發生扭打，並致使該二人受有傷害之事實，業據被害人戊○○、甲○○，先後於警訊、偵查、原審及本院審理時均為一致之指陳（參見本院
    審判筆錄），而到場處理警員陳哲泰亦有目睹被告與被害人甲○○扭打之情形，
    此經證人陳哲泰於原審到庭證述明確，並有被害人二人提出之診斷證明書二份在
    卷可證，參以被害人戊○○、甲○○，均與被告原不相識，未有仇隙，於原審時
    復均已立具結文，證人戊○○且於本院審理時指稱被告有將手電筒外包裝拆卸以
    圖卸罪之舉等，顯見該二位證人，應無甘冒自身涉犯刑法偽證罪責構陷誣攀被告
    之理，從而，被告確有竊盜手電筒得逞後被查悉，當場施強暴另與被害人戊○○
    、甲○○扭打，導致該二人均受有傷害之事實，至為詳臻，洵堪認定，被告空言
    否認動手毆打被害人云云，核與實情不符，自難採信。綜上所述，被告所為辯解
    ，均無可採，是本件事證明確，被告上開犯行，洵堪認定，應依法論科。
二、核被告所為，係犯刑法第三百二十九條之準強盜罪。又被告為防護贓物、脫免逮
    捕，先後與被害人甲○○扭打之強暴行為，時地密接，侵害法益相同，各行為之
    獨立性極為薄弱，依一般社會健全觀念，在時間差距上，難以強行分開，在刑法
    評價上，以視為數個舉動之接續施行，合為包括之一行為予以評價，較為合理，
    為接續犯，屬單純一罪。被告為達同一防護贓物、脫免逮捕之目的，先後施強暴
    於被害人戊○○、甲○○，觸犯構成要件相同之罪名，為同種想像競合犯。且被
    告前於八十九年間因竊盜罪，經臺灣彰化地方法院判處有期徒刑四月確定；於八
    十九年間又因竊盜、偽造文書案件，經原審各判處有期徒刑四月、三月，並定應
    執行刑為六月確定；復於九十年間，因違反槍砲彈藥刀械管制條例案件，經原審
    判處有期徒刑三月確定，前開四罪，經原審以九十年度聲字第三四０五號裁定定
    其應執行刑為有期徒刑一年，經送監執行後，於九十一年二月十三日執行完畢，
    有臺灣臺中地方法院檢察署刑案資料查註紀錄表、臺灣高等法院被告全國前案紀
    錄表各一份在卷可按，其受有期徒刑之執行完畢，五年以內再犯有期徒刑以上之
    罪，核為累犯，依法加重其刑。惟查，觀諸被告犯罪情節，其所竊取手電筒市價
    人戊○○抓住其手臂，被害人甲○○阻擋其離去，始進而與被害人徒手相互拉扯
    ，期間已取出擅自拿取之手電筒返還店家，未能獲取任何利益，隨後又即遭警員
    陳哲泰制伏逮捕，前後抵抗施暴行之時間非長，事後又已取得被害人戊○○、甲○○原諒，分別就傷害部分撤回告訴，此有偵訊筆錄可參，本院綜合上情，認被
    告所為，尚非全然無可憫恕，縱論處被告最低法定刑五年一月（因累犯加重），
    猶屬過重，有法重情輕情狀，在客觀上實足以引起一般人之同情，爰依刑法第五
    十九條規定酌減其刑，並依法先加後減之。
三、原審經審理之結果，認被告罪證明確，因而適用刑法第三百二十九條、第三百二
    十八條第一項、第五十五條、第四十七條、第五十九條等規定，並審酌被告素行
    不佳，猶不知警惕言行，正值青年，不思憑己身勞力賺取所需，空圖不勞而獲，
    再犯本件準強盜犯行，惡性非淺，其於竊得手電筒一組後，旋即遭被害人戊○○
    發現，並於逃脫不成時，取出返還予店家，未獲得任何利益，店家亦未受有財物
    損害，被害人因被告所施強暴行為，所受傷害尚非嚴重，被告又已取得被害人二
    人之原諒，再考之被告未能全然坦認犯行等一切情狀，量處被告有期徒刑二年七
    月，以資懲儆（主文之『而』當場施以強暴，累犯，應屬贅載，無礙事實、理由
    之認定，併此敘明）。經核其認事用法尚無違誤，量刑亦屬允當，被告猶執陳詞
    ，提起上訴，否認上開犯罪，核為無理由，自應予駁回。且被告受合法傳喚，無
    正當理由不到庭，爰不待其陳述逕行判決如前。
據上論斷，應依刑事訴訟法第三百六十八條、第三百七十一條，判決如主文。
本案經檢察官丁○○到庭執行職務
中      華      民      國    九十二    年      十二      月    三十    日
                                    臺灣高等法院臺中分院刑事第二庭
                                          審判長法  官  羅  禮  政
                                                法  官  陳  欣  安
                                                法  官  蔡  聰  明
右正本證明與原本無異。
如不服本判決應於收受送達後十日內向本院提出上訴書狀，其未敘述上訴之理由者並
得於提起上訴後十日內向本院補提理由書（均須按他造當事人之人數附繕本）。
                                                書記官  郭  振  祥
中      華      民      國    九十二     年     十二     月   三十一    日
刑法第三百二十九條：
竊盜或搶奪，因防護贓物、脫免逮捕或湮滅罪證而當場施以強暴、脅迫者、以強盜論
。
                                                                        Ｆ


司法院資訊處製作；財團法人民間司法改革基金會備份。
